【裁判字號】    95,易,423
【裁判日期】    950317
【裁判案由】    詐欺
【裁判全文】
臺灣臺中地方法院刑事判決               95年度易字第423號
公  訴  人  臺灣臺中地方法院檢察署檢察官
被      告  丙○○
上列被告因詐欺案件，經檢察官提起公訴（九十五年度偵字第一
一七二號），被告於準備程序中就被訴事實為有罪之陳述，經告
以簡式審判之旨，並聽取意見後，本院合議庭裁定由受命法官獨
任進行簡式審判程序，本院判決如下：
    主    文
丙○○幫助共同意圖為自己不法之所有，以詐術使人將本人之物
交付，處有期徒刑肆月，如易科罰金，以佰元折算壹日。
臺中水湳郵局局號0000000號、帳號0000000號帳
戶之郵政存簿儲金簿壹本、印鑑章壹顆均沒收。
    犯罪事實
一、丙○○預見蒐集帳戶存摺、提款卡、金融密碼之真實姓名年
    籍均不詳自稱「小明」之成年男子，收受帳戶將供作為其所
    屬犯罪集團非法轉帳使用，或欲詐騙他人使之將款項匯入該
    帳戶後領取花用，以迴避被害人及警方之追查，致使被害人
    及偵查機關無從追查，而其發生並不違背其本意，竟基於幫
    助該成年男子及其所屬犯罪集團詐欺取財之犯意，於民國九
    十四年九月二十六日，在其位於臺中市○○區○○路三段七
    三之一號二樓居處，以新臺幣（下同）五千元之代價，提供
    其所有於臺中水湳郵局（起訴書誤載為文心郵局）所開設局
    號0000000號、帳號0000000號帳戶之郵政存
    簿儲金簿、提款卡、密碼、印鑑章（起訴書漏載印鑑章）予
    綽號「小明」之成年男子，充作綽號「小明」之成年男子其
    所屬犯罪集團轉向他人詐欺取財之工具。嗣甲○○於九十四
    年十月五日某時，接獲一位不詳姓名年籍之成年男子的電話
    ，告知甲○○之中國信託商業銀行信用卡遭盜刷，要甲○○
    依其指示撥打中央存款保險局電話找自稱「林文安主任」之
    成年男子，由「林文安主任」向甲○○佯稱需將所有各銀行
    存款匯至臺新銀行集中監控，並要求甲○○不可將此事告知
    他人，也不可以動用存款，致甲○○陷於錯誤，於九十四年
    十月六日中午一時三十三分許，依其指示操作自動櫃員機，
    而匯入一百萬元至丙○○上開之帳戶內，其後甲○○發現有
    異始知受騙而報警處理，經警查知上開帳戶為丙○○所申請
    而查獲上情，並扣得丙○○所有之臺中水湳郵局00000
    00號、帳號0000000號帳戶的郵政存簿儲金簿一本
    ，及印鑑章一顆。
二、案經臺中市警察局報請臺灣臺中地方法院檢察署檢察官偵查
    起訴。
    理    由
一、訊據被告丙○○對於上開犯罪事實坦承不諱，並經被害人甲
    ○○於警詢時指述明確，並有臺中水湳郵局0000000
    號、帳號0000000號帳戶的郵政存簿儲金簿一本及印
    鑑章一顆扣案可證，且有郵政存簿儲金立帳申請書、郵政存
    簿儲金簿封面、查詢最近交易詳情各一份在卷可稽。按刑法
    上之故意，可分為直接故意與不確定故意（未必故意），所
    謂「不確定故意」，係指行為人對於構成犯罪之事實，預見
    其發生而其發生並不違背其本意者，刑法第十三條第二項定
    有明文。今日一般人至郵局或銀行開設帳戶並非難事，如非
    供犯罪之非法使用，衡情自無置自己名義帳戶不用，而出價
    取得他人帳戶使用之必要。又衡諸金融存款帳戶事關存戶個
    人財產權益之保障，除非本人或與本人親密關係者，難認有
    何理由可自由流通使用該存摺，而一般人均有妥為保管防阻
    他人任意使用之認識，縱因特殊情況偶有交他人使用之需，
    亦必然深入瞭解用途再行提供以使用，方符常情。是無正當
    理由，將帳戶提供他人使用，客觀上足可預見其目的，係欲
    以該金融帳戶供作犯罪出入之帳戶或其他不法目的，否則應
    無隱匿自己名義帳戶而購買他人金融帳戶使用之必要。且邇
    來利用電話或報紙刊登廣告詐欺取財之犯罪類型層出不窮，
    該等犯罪多數均係利用人頭帳戶作為出入帳戶，並經媒體廣
    為披載，此應為一般人本於一般認知能力所易於意會者，被
    告係智力成熟之成年人，對此顯然知之甚詳。再者，綽號「
    小明」之成年男子取得被告帳戶之郵政存簿儲金簿、提款卡
    及密碼後，確有交由不詳犯罪集團，利用被告上開帳戶作為
    犯詐欺取財罪之出入帳戶，足見被告確有容任該不詳犯罪集
    團利用其出售之帳戶犯詐欺取財罪之不確定故意。綜上所述
    ，被告自白與事實相符，事證明確，其幫助詐欺取財之行為
    ，洵堪認定。
二、查被告基於幫助他人犯罪之意思，提供其臺中水湳郵局上開
    帳戶之郵政存簿儲金簿、提款卡、密碼、印鑑章予綽號「小
    明」之成年男子，供自稱「林文安主任」、另名不詳姓名年
    籍之成年男子等人所組織之不詳詐欺集團使用，而該詐欺集
    團之多名成員，有犯意聯絡及行為分擔，為共同正犯，再施
    用上開詐術，致被害人甲○○陷於錯誤轉帳前開款項，核該
    綽號「小明」及自稱「林文安主任」、另名不詳姓名年籍之
    成年男子等人所組織之不詳詐欺集團間，係共同犯刑法第三
    百三十九條第一項之詐欺取財罪。被告雖並未參與詐欺取財
    之犯行，然其顯係就他人之犯罪加以助力，參與刑法第三百
    三十九條第一項構成要件以外之行為，核其行為，係犯刑法
    第三十條第一項前段、第三百三十九條第一項之詐欺取財罪
    之幫助犯。被告幫助犯詐欺取財罪，為從犯，應依刑法第三
    十條第二項之規定減輕其刑。爰審酌被告正值青壯之際，即
    不思以正當工作，賺取生活之資，為圖小利，提供帳戶予不
    法份子使用，非惟幫助行詐欺取財者遂行取財目的，同時使
    其得以隱匿其真實身分，減少遭查獲之風險，愈使其肆無忌
    憚，加深犯罪之猖獗，且本案被害人甲○○確因遭詐騙而受
    有上開匯入被告帳戶金額之損害，被告迄未與之達成民事和
    解，惟念及被告前無不良前科，此有臺灣高等法院被告前案
    紀錄表、刑案資料查註紀錄表各一份在卷可憑，其本身並未
    實際參與本件詐欺取財之犯行，責難性較小，所生危害非鉅
    ，出售帳戶所獲不法利益非多，且於本院審理中坦承犯行，
    犯後態度尚稱良好等一切情狀，量處如主文所示之刑，並諭
    知易科罰金之折算標準，以資懲儆。又以被告名義開立之臺
    中水湳郵局0000000號、帳號0000000號帳戶
    的郵政存簿儲金簿一本及印鑑章一顆，係被告供作幫助詐欺
    罪之用，且為被告所有等情，業據被告陳明在卷，爰依刑法
    第三十八條第一項第二款規定宣告沒收。
據上論斷，應依刑事訴訟法第二百七十三條之一第一項、第二百
九十九條第一項前段，刑法第三百三十九條第一項、第三十條第
一項前段、第二項、第四十一條第一項前段、第三十八條第一項
第二款，罰金罰鍰提高標準條例第一條前段、第二條，判決如主
文。
本案經檢察官乙○○到庭執行職務
中    華    民    國    95    年    3     月    17    日
                  刑事第十五庭  法  官  周瑞芬
上正本證明與原本無異。
如不服本判決，應於送達後十日內向本院提出上訴狀（須附繕
本），上訴於臺灣高等法院臺中分院。
中    華    民    國    95    年    3     月    17    日
                                書記官  何俞瑩
附錄本案論罪科刑法條：
刑法第三百三十九條
  意圖為自己或第三人不法之所有，以詐術使人將本人或第三人
  之物交付者，處五年以下有期徒刑、拘役或科或併科一千元以
  下罰金。
  以前項方法得財產上不法之利益或使第三人得之者，亦同。
  前二項之未遂犯罰之。
刑法第三十條
  幫助他人犯罪者，為從犯。雖他人不知幫助之情者，亦同。
  從犯之處罰，得按正犯之刑減輕之。


司法院資訊處製作；財團法人民間司法改革基金會備份。
